臺灣桃園地方法院刑事判決　　　　　　　　　　　　　　九十年度訴字第九三號
　　公　訴　人　臺灣桃園地方法院檢察署檢察官
　　被　　　告　甲○○
　　選任辯護人　呂福元律師
右列被告因違反毒品危害防制條例竊盜案件，經檢察官提起公訴（八十九年度偵字第
一四三八五號），本院判決如左：
    主  文
甲○○意圖販賣而持有第二級毒品，累犯，處有期徒刑伍年貳月。扣案之第二級毒品
共貳拾肆小包（合計總毛重陸捌點壹，驗餘共淨重陸壹點柒肆公克）沒收銷燬之。
其餘被訴部分公訴不受理。
    事  實
一、甲○○前於民國八十一年間因違反麻醉藥品管理條例案件，經台灣板橋地方法院
    判處有期徒刑五年四月，嗣經台灣高等法院及最高法院駁回上訴確定，於八十二
    年間又因違反麻醉藥品管理條例案件，經台灣板橋地方法院判處有期徒刑五月確
    定，前開二罪經定應執行有期徒刑五年七月，甫於八十八年十月二十七日縮刑假
    釋期滿，以已執行論，猶不知悔改，於八十九年八月十九日，因其真實姓名年籍
    均不詳綽號「阿爐」（台語音譯）之成年男子積欠其新台幣（下同）一萬元之借
    款，乃將內裝有安非他命共二十四小包（合計總毛重六八．三一公克，驗餘共淨
    重六一．七四公克）、電子磅秤一台、分裝匙二支、分裝袋一０三個之黑色手提
    包一個交付予甲○○，以為欠款之擔保，甲○○乃予收受而持有，並將該連同安
    非他命、電子磅秤、分裝袋、分裝匙之手提包藏置於其當時施作位於台北縣林口
    鄉某一工地處。嗣因甲○○經濟發生困難，且該名「阿爐」之男子又未前來償債
    並取回上開毒品、分裝袋等物，竟於八十九年八月二十三日起意伺機販售第二級
    毒品安非他命營利而意圖販賣以持有，而於同年月二十四日，駕駛其所有車號二
    Ｇ－八三四三號自小客車，至前述藏放毒品之工地，將內裝有前開安非他命、分
    裝匙、分裝袋、電子磅秤之黑色手提包取出，並放置於其自小客車右前座，擬伺
    機販售，迨同日晚間六時三十分許，甲○○駛至桃園縣龜山鄉○○路二五０號前
    ，尚未著手販賣之際，璇經事前即已接獲線報而跟監甲○○所駕自小客車之警方
    攔查而查獲，並在甲○○所駕前開自小客車右前座座位上扣得其因意圖販賣而持
    有之第二級毒品安非他命共二十四小包，及供其意圖販賣而持有安非他命所用之
    電子磅秤一台、分裝匙二支、分裝袋一０三個及裝放前開物品之黑色手提包一個
    。
二、案經桃園縣警察局桃園分局移送臺灣桃園地方法院檢察署檢察官偵查起訴。
    理  由
壹、有罪部分：
一、經查：
（一）右開被告甲○○對於伊因姓名年籍不詳綽號「阿爐」之成年男子積欠伊一萬元
      之借款，乃於為警查獲前四、五天，將扣案之安非他命及電子磅秤、分裝匙、
      分裝袋放在一黑色手提包內交付予伊，作為欠款之擔保，伊即將該裝有安非他
      命、分裝匙、分裝袋及電子磅秤之手提包放置於伊當時施作位於台北縣林口鄉
      某一工地內藏放，嗣因伊經濟困難，「阿爐」又未將安非他命拿回去，伊乃於
      為警查獲前一日起意販賣安非他命營利之意而持有，並於八十九年八月二十四
      日當天即駕駛前述自小客車至林口該工地，將裝有安非他命等物之手提包取出
      放置於其自小客車右前座座位上，伺機販售，尚未賣出，即為警查獲等情，業
      據被告甲○○於本院審理時坦認不諱（詳本院九十年八月八日、九十一年五月
      三十一日訊問筆錄、九十一年九月三十日審判筆錄），並經證人即查獲本案員
      警鄭達成於偵查中證述：「有線民指稱他有在販賣：：安非他命，有至鶯歌他
      家中埋伏未獲，直至八十九年八月二十四日下午八時三十分，甲○○有與該線
      民一起去邱家中，：：：在龜山山鶯路二五０號前去搜被告」、於本院審理時
      證稱：「是線民提供線報說被告要販賣：：安非他命，當天我們跟蹤被告的車
      子跟到查獲地後，要被告出來，我們在他車子的右前座的座位上有一個手提袋
      ，我們請他打開，內有海洛因、安非他命、注射針筒一支、分裝匙二支、分裝
      袋一０三個、行動電話、玻璃球吸食器、車子上另有一支行動電話」等語，證
      人陳森於偵查中證稱：「經線報稱甲○○有準備販賣毒品，我們就在民安路
      埋伏，我們一直跟監到龜山山鶯路才攔車盤查」等語屬實。且經警查扣之上開
      二十四小包白色結晶物，經送內政部警政署刑事警察局二次鑑驗結果，均檢出
      第二級毒品安非他命成分（合計總毛重六八．三一公克，驗餘共淨重六一．七
      四公克），且各小包純度均在百分之九十五以上，有該局九十年八月十日刑鑑
      字第一三二二一一號、九十一年一月三十日刑鑑字第一二八二四號鑑驗通知書
      各一份附卷可稽，復有現場查獲毒品照片二幀附卷及分裝袋一０三個、分裝匙
      二支、電子磅秤一台及裝放前開物品之黑色手提包一個扣案可佐，足徵被告有
      意圖販賣第二級毒品安非他命而持有之犯行至為明確。
（二）復查被告所稱綽號「阿爐」該名男子，雖因被告未能提供其真實姓名年籍以供
      本院審究，然證人乙○○於本院審理時亦證稱：「（有否一朋友叫阿爐？）應
      該叫阿裕，台語叫阿爐」、「（是否知道阿爐欠被告錢？）好像有」等語明確
      ，是亦無從否認確有「阿爐」該人之存在，及阿爐因積欠被告借款而有將安非
      他命等物作為抵押而由被告所持有等情，雖證人乙○○亦證稱沒有聽被告說阿
      爐有將安非他命及分裝匙押在被告處云云，然查證人乙○○僅係因未聽聞被告
      向其提起「阿爐」有將安非他命等物放在被告處以為欠款之擔保一事而已，亦
      未必即可遽認被告所稱「阿爐」該男子有將安非他命、分裝匙、分裝袋及電子
      磅秤等物寄押在被告處等情即為不實。再參諸被告為警查獲時經警採集其尿液
      送請鑑驗結果，呈甲基安非他命陽性反應一節，有桃園縣衛生局八十九年九月
      六日不法藥物尿液檢定書一份附卷可憑，顯見被告本身亦有施用安非他命之惡
      習，則以上開事證參互以觀，實難認被告於取得扣案之安非他命之初或取得之
      前即意圖販賣以營利，惟被告事後確有變易持有之意圖則屬無疑。至扣案之安
      非他命、分裝袋、分裝匙、電子磅秤經鑑定結果，雖因指紋紋線模糊不清或特
      徵點不足，無法比對而未發現與甲○○相符之指紋，固有內政部警政署刑事警
      察局八十九年十一月二十八日（八九）刑紋字第一八七三四三鑑驗書乙紙在卷
      可稽，惟既係因指紋紋線模糊不清或特徵點不足而無法比對，然本件依前開說
      明既可認定被告係意圖販賣而持有安非他命，縱未在前開查扣物品上確認採得
      甲○○之指紋，亦尚不足為有利於被告之認定。又證人乙○○於偵查中雖曾一
      度證稱扣案之安非他命及分裝匙、分裝袋、電子磅秤之手提包係伊所有放在被
      告甲○○前開自小客車內云云，然已為其於本院審理時所否認該手提包係伊所
      有，且被告甲○○於本院審理時亦供承伊之前在警偵訊時係想脫罪才將全部責
      任推在乙○○身上等語屬實，是前開證人甲○○於偵查中之證詞既前後矛盾且
      為被告所推翻否認，已非可憑信，自亦不足為有利於被告之認定。綜上所述，
      本件事證已臻明確，被告嗣後於本院九十年九月十四日改稱是「阿爐」叫伊把
      安非他命還給他，伊以為他要還錢，所以把安非他命拿出來，但他沒還錢，所
      以伊又把那些東西放在車子要帶回去，就被警查獲云云，無非事後飾詞卸責，
      不足採信，其犯行堪以認定。
二、按安非他命經毒品危害防制條例第二條第二項第二款規定為第二級毒品，核被告
    甲○○意圖販賣而持有，係犯同條例第五條第二項之罪。又其單純持有第二級毒
    品安非他命，進而意圖販賣而持有，前後之持有乃行為之繼續，僅係更易其持有
    之目的而已（最高法院九十年度台上字第五二五號判決採同一見解），為實質上
    一罪，是其先前單純之持有為嗣後意圖販賣之持有所吸收，不另論罪。查被告前
    於八十一年間因違反麻醉藥品管理條例案件，經台灣板橋地方法院判處有期徒刑
    五年四月，嗣經台灣高等法院及最高法院駁回上訴確定，於八十二年間又因違反
    麻醉藥品管理條例案件，經台灣板橋地方法院判處有期徒刑五月確定，前開二罪
    經定應執行有期徒刑五年七月，甫於八十八年十月二十七日縮刑假釋期滿，以已
    執行論，有卷附台灣桃園地方法院檢察署刑案資料查註紀錄表可按，其受有期徒
    刑之執行完畢後，五年以內再犯本件有期徒刑以上之罪，為累犯，依法加重其刑
    。爰審酌被告之素行、犯罪之動機、目的、手段、一旦販賣毒品供人施用將戕害
    他人身心健康至鉅，嚴重危害社會秩序及犯後態度等一切情狀，量處如主文所示
    之刑。至扣案之第二級毒品安非他命共二十四小包（合計總毛重六八．三一公克
    ，驗餘共淨重六一．七四公克），為查獲之毒品，應依毒品危害防制條例第十八
    條第一項前段之規定，宣告沒收銷燬之。扣案之電子磅秤一台、分裝匙二支、分
    裝袋一０三個及裝放前開物品之黑色手提包一個，雖係被告犯意圖販賣而持有第
    二級毒品安非他命所用之物，惟被告於本院審理時一再堅稱上開物品均為該名綽
    號「阿爐」男子所有，此外並查無其他證據足認上開物品確為被告所有，而毒品
    危害防制條例第十九條第一項前段沒收之特別規定雖應優先適用刑法第三十八條
    第一項沒收之規定，惟特別法未規定部分仍應回歸適用普通法之規定，上開物品
    既非屬違禁物，毒品危害防制條例第十九條第一項前段亦未有「不問屬於犯人與
    否均沒收」之特別規定，是自應仍以「以屬於犯人者為限」始得宣告沒收，是上
    開非屬被告所有之物自不得於本件併宣告沒收。另扣案之現金二萬五千三百元，
    因被告於偵審中即否認係其販賣毒品所得等情，參諸證人丙○○○○並未指明該
    二萬五千三百元係與前開扣案之安非他命、電子秤、分裝袋、分裝匙一併被查獲
    ，且於本院審理時證稱現金是在那裏查獲已忘記了等語，雖被告另辯稱該款項係
    伊向伊老闆借支而來云云，為證人林聰明、李冠欣、潘昭鋒分別於警訊時證述被
    告於八十九年八月二十四日並未向公司老闆借支等語，而顯不可採，惟亦無證據
    證明該二萬五千三百元現金係被告供本件犯罪所用或因犯罪所得之物，依法自不
    得宣告沒收。又扣案之行動電話二支（摩拖羅拉三六八八型、門號000000
    0000，及羅拖羅拉ＣＤ九二八型、門號0000000000），被告於本
    院審理時供稱一支是伊自用，一支是伊堂弟的等語，且始終否認係供本件犯罪之
    用，且無證據足資證明該行動電話二支與本件犯罪有關，又扣案之注射針筒一支
    、玻璃球吸食器一支，均為施用毒品所用之器具，亦均與本件被告所犯意圖販賣
    而持有第二級毒品犯行無涉，以上各物品，依法亦不得宣告沒收。
貳、公訴不受理部分：
一、公訴意旨另以：被告甲○○於八十九年八月二十四日，在桃園縣龜山鄉○○路二
    五號處，意圖販買而持有第一級毒品海洛因（含袋二十一．一公克），為警於同
    日下午十八時三十分許查獲，並扣得上開海洛因。因認被告另涉有毒品危害防制
    條例第五條第一項之意圖販賣而持有第一級毒品罪嫌。
二、本件公訴人認被告涉有右揭犯罪，係以扣案毒品海洛因係於被告所駕駛之自小客
    車查獲，被告確持有上開扣案毒品無訛，且查獲之毒品已經分裝且數量頗鉅，並
    有分裝袋、電子磅秤、現金等物，足徵被告有販賣意圖甚明為其主要論據。訊據
    被告甲○○供承有於右揭時、地，持有第一級毒品海洛因為警查獲之事實不諱，
    惟堅決否認有何意圖販賣而持有第一級毒品海洛因情事，辯稱：扣案海洛因係伊
    自己施用的等語。
三、按犯罪事實，應依證據認定之，無證據不得推定其犯罪事實。又不能證明被告犯
    罪者，應諭知無罪之判決，刑事訴訟法第一百五十四條、第三百零一條第一項分
    別定有明文。次按刑事訴訟法上所謂認定犯罪事實之證據，係指足以認定被告確
    有犯罪行為之積極證據而言，該項證據自須適合於被告犯罪事實之認定，始得採
    為斷罪資料。如未能發現相當證據，或證據不足以證明，自不能以推測或擬制之
    方法，以為裁判之基礎。又刑事訴訟上證明之資料，無論其為直接或間接證據，
    均須達於通常一般人均不致有所懷疑，而得確信其為真實之程度，始得據為有罪
    之認定，若其關於被告是否犯罪之證明未能達此程度，而有合理性懷疑之存在，
    致使無法形成有罪之確信，根據「罪證有疑，利於被告」之證據法則，即不得遽
    為不利被告之認定，此分別有最高法院二十九年上第三一０五號、四十年臺上字
    第八六號、七十六年臺上字第四九八六號判例可資參照。
四、經查：
（一）本件被告為警查獲其前開因意圖販賣而持有之安非他命時，並同時查扣有第一
      級毒品海洛因，然所查扣之海洛因經送鑑驗結果，均含有第一級毒品海洛因成
      分，且合計淨重有十九點五七公克（包裝重二點三四公克），惟其純度僅有百
      分之四點一三，全部之純質淨重僅有０點八一公克，此有法務部調查局編號0
      00000000號鑑驗通知書一份在卷可憑，相較於被告為警查得其意圖販
      賣而持有前述第二級毒品安非他命二十四小包（合計總毛重六八點三一公克，
      驗餘共淨重六一點七四公克），平均純度均在百分之九十五以上，被告持有前
      述純度甚低、數量非多之海洛因，是否即係相同於前述安非他命之意圖販賣而
      持有，即非無疑。
（二）再查被告自八十一年間起即有施用麻醉藥品紀錄，八十一至八十二年間因違反
      麻醉藥品管理條例案件，分別被判處有期徒刑五年四月及五月，迄至被告於本
      件八十九年八月二十四日為警查獲當日採集其尿液送請檢驗及複驗結果，仍呈
      甲基安非他命及嗎啡陽性反應，有桃園縣衛生局八十九年九月六日不法藥物尿
      液檢定書、行政院衛生署管制藥品管理局（八九）管檢字第八七九二五檢驗成
      績書各一份及台灣桃園地方法院檢察署刑案資料查註紀錄表附卷可稽，足證被
      告沾染毒品非淺，參以被告為警查扣之海洛因數量不多，純度甚低等情觀之，
      被告辯稱扣案之海洛因係供己施用等語，尚非無據。至被告雖於警局初訊時辯
      稱伊未施用海洛因云云，然查施用毒品之行為非但無法見容於社會，且須施以
      勒戒、戒治等治療程序，是被告甲○○於為警查獲之初為規避勒戒、戒治之罰
      責而隱諱其施用之行為，亦無悖常理之處，況被告經警採尿送驗並複驗結果確
      呈嗎啡陽性反應，足徵被告確有施用海洛因之惡習至明。是被告雖於警局初訊
      時否認有施用海洛因犯行，亦難即以查扣之海洛因遽爾認定被告即有販賣之意
      圖。
（三）第查所謂「意圖販賣」係屬主觀不法構成要件，行為人內心是否有此意圖，除
      行為人犯後對犯行自白外，於客觀上，應有被告向外積極連絡買主等兜售之行
      為，可資彰顯其意圖，而質之證人即查獲本案之警員鄭達成及陳森分別於偵
      審時證述是線民提供線報說被告要販賣海洛因而跟蹤被告的車子始查獲等語，
      然鄭達成及陳森亦均稱無法提供該「線民」之資料，以供調查審認被告如何
      於意圖販賣而持有第二級毒品安非他命外尚有意圖販賣而持有第一級毒品海洛
      因一節，而乏資料可以憑信，職是之故，本件實乏客觀上事實或積極證據足以
      彰顯被告持有扣案之海洛因而擬以販賣之意圖。另被告所持有之海洛因雖與被
      告前揭經論罪科刑之安非他命、分裝匙、分裝袋、電子磅秤一併放在一黑色手
      提包內而為警同時查獲，然被告既意圖販賣而持有第二級毒品安非他命，且與
      前開分裝匙、分裝袋、電子磅秤一併藏放，則被告在外出時將供其本身施用之
      海洛因一併藏放，以躲避查緝，亦非不可能，此由被告為警查扣之該只黑色手
      提包內除裝有毒品、分裝匙、分裝袋、電子磅秤等可供販賣所用之器具外，亦
      同時置有施用毒品之注射針筒、玻璃球吸食器等物，即可驗證，是尚難以扣案
      之海洛因與前述被告意圖販賣而持有之安非他命及分裝袋、分裝匙、電子磅秤
      一併放置，即執此遽謂被告所持有之海洛因亦必係供販賣所用者。是單以查扣
      之前述海洛因並無實證足認被告原係因意圖販賣販入之外之原因而持有毒品，
      嗣始變易販賣之意圖，單以查扣之海洛因即認其持有毒品係供販賣者，似嫌速
      斷，難認為被告不利之引證，此外又查無其他積極證據足資證明被告有何意圖
      販賣而持有第一級毒品海洛因之犯行，被告所辯伊持有前開扣案之海洛因係供
      己施用等情，應屬可信。參以被告於為警查獲當日所採集尿液亦確呈嗎啡陽性
      反應，顯見被告於為警查獲當日之八十九年八月二十四日二十二時採尿時起回
      溯二十四小時內確有施用海洛因之行為，是亦足徵被告持有之前開扣案之海洛
      因即係供其自行施用之毒品無訛。
（四）末查被告持有上開海洛因之目的既係供本身施用之需，其持有之低度犯行即為
      施用之高度犯行所吸收，亦即持有犯行與施用犯行為實質上一罪，如其施用犯
      行業經論科或依法定程序予以特別之處遇而生消滅刑罰權追訴之效果，則持有
      部分自不得單獨另行追訴處罰。查被告甲○○因此次被查獲意圖販賣而持有安
      非他命犯行，其施用毒品犯行部分，業經本院以八十九年毒聲字第六三四九號
      裁定觀察、勒戒後，認有繼續施用毒品傾向，再經本院以八十九年毒聲字第六
      七四三號裁定令入戒治處所施以強制戒治，於九十年十月二十二日交付保護管
      束期滿，業經台灣桃園地方法院檢察署檢察官於九十年十一月二十八日，以九
      十年度戒偵字第一一五一號不起訴處分確定，有台灣桃園地方法院檢察署刑案
      資料查註紀錄表及台灣桃園地方法院檢察署檢察官觀察勒戒處分執行指揮書、
      本院八十九年毒聲字第六三四九號裁定、台灣桃園地方法院看守所附設勒戒處
      所八十九年十月二十一日桃所澄衛勒字第０二一八０號函暨函附有無繼續施用
      毒品傾向證明書各一份附於台灣桃園地方法院檢察署八十九年度毒偵字第四五
      九０號偵查卷、及台灣桃園地方法院檢察署檢察官九十年度戒偵字第一一五一
      號不起訴處分書影本在卷可佐，並經本院調閱本院八十九年毒聲字第六七四三
      號刑事卷核閱無訛，並影印該裁定附卷，是本件被告持有海洛因部分之犯行應
      為其施用部分之犯行所吸收，而其施用海洛因犯行復因其本件施用安非他命並
      經觀察勒戒、強制戒治期滿不起訴處分確定效力所及，則其單純持有海洛因經
      起訴部分，自屬起訴程序違背規定，依法應就被告此部犯行為不受理之判決。
據上論斷，應依刑事訴訟法第二百九十九條第一項前段、第三百零三條第一款，毒品
危害防制條例第五條第二項、第十八條第一項前段，刑法第十一條前段、第四十七條
，判決如主文。
本案經檢察官江苑臻到庭執行職務。
中      華      民      國      九十一      年    十      月    十四    日
                                臺灣桃園地方法院刑事第三庭
                                    法  官  林惠霞
右正本證明與原本無異。
如不服本判決，應於送達後十日內，向本院提出上訴狀。
                                    書記官  吳仁心
中    華      民      國      九十一      年    十      月     十八   日
附錄本案論罪科刑法條全文
毒品危害防制條例第五條第二項
意圖販賣而持有第二級毒品者，處五年以上有期徒刑，得併科新臺幣五百萬元以下罰
金。
